【裁判字號】    97,交聲,2239
【裁判日期】    970915
【裁判案由】    違反道路交通管理處罰條例聲明異議
【裁判全文】
臺灣臺北地方法院交通事件裁定        97年度交聲字第2239號
原處分機關  臺北市交通事件裁決所
異  議  人  甲○○
即受處分人
上列受處分人因違反道路交通管理處罰條例案件，對於臺北市交
通事件裁決所民國97年7 月21日所為之裁決（北市裁催字第裁22
-AEW849347號）聲明異議，本院裁定如下：
    主  文
異議駁回。
    理  由
一、異議意旨略以：異議人即受處分人甲○○於民國97年4 月18
    日駕駛車牌號碼8420-EM 號自小客車至臺北市○○路202 號
    之辦公大樓洽公，異議人欲停車時，兆豐銀行之警衛好意請
    異議人停於該行門前，異議人乃將車暫時停放該處，旋有一
    名警員前來，異議人向警員解釋是銀行警衛稱可暫停，警員
    卻以異議人爭道行駛而駕車行駛人行道為由，對異議人開單
    處分，惟異議人停車地點係該棟大樓之法定空地，並非人行
    道，且當時將車停在兆豐銀行門前，亦未爭道行駛之情形，
    自不應對異議人開罰單云云。
二、按汽車駕駛人，爭道行駛而有駕車行駛人行道之情形者，處
    新臺幣600 元以上1,800 元以下罰緩，業據道路交通管理處
    罰條例第45條第6 款揭諸甚明；次按汽車駕駛人駕駛汽車違
    反道路交通管理處罰條例第45條規定者，除應依該條所規定
    之罰緩處罰外，並予記違規點數1 點，復據道路交通管理處
    罰條例第63條第1 項第1 款定有明文；又該條例所稱人行道
    ，指為專供行人通行之騎樓、走廊，及劃設供行人行走之地
    面道路，與人行天橋及人行地下道，道路交通管理處罰條例
    第3 條第3 款亦規定甚明。
三、經查：
  (一)本件異議人於97年4 月18日13時12分許駕駛車牌號碼8420-E
    M 號自小客車，停放在臺北市○○路202 號前人行道，為警
    以行駛人行道當場舉發違規並填製北市警交字第AEW849347
    號舉發違反道路交通管理事件通知單，因異議人不服舉發，
    於97年8 月12日提出申訴，經臺北市政府警察局內湖分局97
    年8 月20日北市警內分交字第09731752400 號函覆舉發無誤
    ，臺北市交通事件裁決所乃依道路交通管理處罰條例第45條
    第6 款之規定裁處異議人罰鍰1,800 元，並依同法第63條第
    1 項記違規點數1 點，異議人於收受該裁決書後於期限內提
    起異議等情，有上開舉發通知單、臺北市政府警察局內湖分
    局97年8 月20日北市警內分交字第09731752400 號函、臺北
    市交通事件裁決所97年7 月21日違反道路交通管理事件裁決
    書、聲明異議狀等各1 份附卷可稽。
  (二)異議人固承認於97年4 月18日13時12分許駕駛車牌號碼8420
    -EM 號自小客車在臺北市○○路202 號前臨時停車，然矢口
    否認有何違規行駛人行道之行為，辯稱：道路交通管理處罰
    條例第45條第6 款之規定，係指汽車駕駛人為爭道行駛而行
    駛人行道，異議人將車輛臨時停放在臺北市○○路202 號兆
    豐銀行門前，並無爭道行駛之情，且該處係該棟大樓之法定
    空地，亦非人行道云云。
  (三)惟查：
  1.異議人停放自小客車之臺北市○○路202 號前，未劃設有停
    車位，且該棟大樓建有地下停車場，出入口在兆豐銀行旁，
    此有異議人提出之照片在卷可憑，足見異議人停放車輛該處
    並非停車位甚明。再參以該棟大樓門前之空地上鋪設有地磚
    及磁磚以美化路面，與一般車道鋪設柏油路面、劃置車輛遵
    行方向之標誌標線號誌明顯不同，有上開照片可查，該空地
    為供行人行走之地面道路而為人行道，至為明顯。又異議人
    不服舉發，臺北市政府警察局內湖分局函覆異議人以異議人
    為警舉發違規當日，車輛未熄火停放在臺北市○○路202 號
    前之白色地磚中間，該白色地磚屬「退縮無遮簷人行步道」
    等語明確，有臺北市政府警察局內湖分局97年8 月20日北市
    警內分交字第09731752400 號附卷可佐，是異議人為警舉發
    違規時，其自小客車確有在臺北市○○路202 號前人行道上
    臨時停車之違規事實無誤。
  2.異議人所有之車牌號碼8420-EM 號自小客車停放之處所既為
    人行道上，必須違規駛越人行道方可抵達，而無其他替代方
    式，故異議人顯有行駛人行道之違規行為，已違反道路交通
    管理處罰條例第45條第6 款之規定。而道路交通管理處罰條
    例第45條第6 款規定，乃以駕駛人行駛人行道為違規構成要
    件，駕駛人一旦未遵行行駛於車道而行駛人行道上，即為爭
    道行駛，從而異議人車輛既有行駛人行道之事實，則其主觀
    上有無爭道行駛之故意或客觀上是否與他車爭道，均非所問
    ，故異議人辯稱並無違規云云，尚非可採。至異議人指稱係
    依照兆豐銀行警衛之建議臨時停車於上開處所，益證異議人
    確有違規駕駛人行道之行為，且異議人既考領有適當之駕駛
    執照，對於上開規定，自不得諉為不知，尚不得為圖一時之
    便而輕信他人之言，即欲卸免其責。
四、至於異議人在人行道上臨時停車，是否需依道路交通管理處
    罰條例第55條第1 款處罰，應由原處分機關另行依法處理，
    以資適法。
五、綜上所述，異議人確有如舉發違反道路交通管理事件通知單
    所載之違規事實，應可認定。故原處分機關據以援引上開規
    定，裁處如上開裁決書處罰主文所示之罰鍰並記違規點數，
    並無不當，本件異議為無理由，應予駁回。
六、據上論斷，應依道路交通案件處理辦法第19條，裁定如主文
    。
中    華    民    國    97    年    9     月    15    日
                              交通法庭法  官  林芳華
以上正本證明與原本無異
如不服本裁定應於送達後5日內向本院提出抗告狀
                                書記官  林鈴芬
中    華    民    國    97    年    9     月    15    日


司法院資訊處製作；財團法人民間司法改革基金會備份。
